---
title: "Class_1"
author: "André Viola"
date: "3/26/2021"
output:
  html_document:
    df_print: paged
  word_document: default
---

```{r, echo=FALSE}

knitr::opts_chunk$set(echo=FALSE,error=FALSE,warning=FALSE,message=FALSE)

```


```{r}
#installing the package and opening it
library("nycflights13")

```

```{r}
flights

obs <- nrow(flights)
vari <- ncol(flights)
```
**1-Quantas observações existem no banco de dados ?**

No banco há `r obs` observações

**2-Quantas variáveis existem no banco de dados?**

No banco de dados há `r vari` variáveis

**O que representa cada observação no banco de dados ?**

Cada observação representa um voo que partiu de New York em 2013

**Quais variáveis existem no banco de dados ?**

Discretas e  Contínuas

**Qual tipo de dado cada variável contem ?**

Texto e número

```{r}
install.packages("tidyverse")
library("tidyverse")

sigla_aeroportos <- c("NWR","JFK","LGA")
nome_aeroportos <- c("Newark","John F Kennedy","LaGuardia")


tabela_aeroportos <- tibble(Sigla = sigla_aeroportos,
                            Nome = nome_aeroportos)

tabela_aeroportos
```




   


