---
title: "Relatório desafio 2"
author: "Aluno: André Viola"
date: "14/05/2021"
output:  
  html_document:
    df_print: paged
---

```{r, echo=FALSE}
#limpando o documento html final
knitr::opts_chunk$set(echo=FALSE,error=FALSE,warning=FALSE,message=FALSE)

```

```{r}
#abrindo as libraries necessárias
#nota: por vezes usei "dplyr::" na frente de uma função pois estava com problemas na hora de rodar algumas funções e esta foi a solução encontrada para o código funcionar
library(tidyverse)
library(readr)
library(knitr)
library(dplyr)
library(DT)
```

#### Número USP: 10325940
#### Disciplina: FLS6397
#### Professor: Jonathan Peter Phillips

```{r}
#1
#abrindo o banco de dados

CENSOESC_2004_RO <- read_delim("CENSOESC_2004_RR.csv",
                              delim = "|")

```

```{r}
#2
#removendo CODFUNC (escolas não ativas) do banco de dados

CENSOESC_2004_RO <- CENSOESC_2004_RO %>% 
  dplyr::select(-CODFUNC)

#OBS: no relatório optei por colocar apenas as tabelas geradas nos exercícios (requisitadas) e as tabelas que mostrassem o top_n requerido em algumas questões
```


#### Após remover as escolas não-ativas cada observação no banco de dados representa um conjunto de informações acerca de escolas ativas no Estado de Roraima.


## Tabela com escolas por município com o total de escolas no Estado na linha final
```{r}
#3
#A
#contando o numero de escolas no Estado (deixei o código como comentário para não aparece no relatório final)

#CENSOESC_2004_RO %>% 
#  distinct(CODIGO_ESCOLA)

#criando uma tabela de escolas por municipio com o total de escolas no final

CENSOESC_2004_RO %>%
  group_by(MUNIC, CODIGO_ESCOLA) %>%
  tally() %>%
  mutate(escola_por_municipio=sum(n)) %>%
  dplyr::distinct(MUNIC, escola_por_municipio) %>%
  ungroup() %>%
  add_row(MUNIC="TOTAL", escola_por_municipio=sum(.$escola_por_municipio)) %>%
  kable(caption="Número de Escolas por Município com o Total na última linha",
      col.names=c("Município","Número de Escolas"))
```

#### No Estado de Roraima se tem 880 escolas. O número de Escolas por Município está especificado na tabela acima.


## Indicando qual o município com o maior número de escolas
```{r}
#indicando qual o município com o maior número de escolas

CENSOESC_2004_RO %>%
  group_by(MUNIC, CODIGO_ESCOLA) %>%
  tally() %>%
  mutate(escola_por_municipio=sum(n)) %>%
  ungroup() %>%
  dplyr::distinct(MUNIC, escola_por_municipio) %>%
  dplyr::top_n(1, escola_por_municipio) %>%
  kable(col.names = c("Município","Número de Escolas"))
```
#### O município com o maior número de escolas é Boa Vista com 153 escolas.

## Tabela com o número de professores por município em Roraima
```{r}
#4
#A
#encontrando o número de professores em Roraima
CENSOESC_2004_RO %>%
  group_by(MUNIC) %>%
  summarize(total_professores=sum(PROFESS,na.rm=T))  %>%
  dplyr::distinct(MUNIC, total_professores) %>%
  ungroup() %>%
  add_row(MUNIC="TOTAL", total_professores=sum(.$total_professores)) %>%
  kable(caption="Número de Professores por Município com o Total do Estado na última linha",
        col.names=c("Município","Total Professores"))
```
#### O total de professores no Estado de Roraima é de 7669, o número de professores por município está na tabela acima.


## Tabela com a porcentagem de professores entre todos os empregados em cada município
```{r}
#B
#calculando a porcentagem de professores entre todos os empregados (PROFESS e FUNCION) em cada município

CENSOESC_2004_RO %>%
  group_by(MUNIC) %>%
  summarize(tot_professores=sum(PROFESS, na.rm=T), 
            tot_empregados=sum(FUNCION+PROFESS, na.rm=T)) %>%
  mutate(Pct_profess_empregados=100*(tot_professores/tot_empregados)) %>% kable(caption="Porcentagem de professores entre todos os empregados por Município",
        col.names=c("Município","Total Professores","Total Empregados","Porcentagem Professores"),
        digits = 1)
```

## Tabela com a média e o desvio padrão do número de professores por escola 
```{r}
#5
#criando uma tabela com o calculo da média e do Desvio Padrão do numero de professores por Escola em cada município 

CENSOESC_2004_RO %>%
  group_by(MUNIC) %>%
  summarize(professores_media=mean(PROFESS,na.rm=T),
          professores_sd=sd(PROFESS, na.rm=T)) %>%
  kable(caption="Média e Desvio Padrão do Número de Professores por Escola em Cada Município", col.names=c("Município","Média","Desvio Padrão"),
        digits = 1)
```

## Município que apresenta a maior variabilidade no número de professores por escola
```{r}
#Encontrando o município que apresenta o maior variabilidade no número de professores por escola 

CENSOESC_2004_RO %>%
  group_by(MUNIC) %>%
  summarize(professores_media=mean(PROFESS,na.rm=T),
          professores_sd=sd(PROFESS, na.rm=T)) %>%
  top_n(1) %>%
  kable(digits = 1, col.names=c("Município","Média","Desvio Padrão"))
```

#### O município que apresenta maior variabilidade(desvio padrão) no número de professores por escola é Boa Vista, com um desvio padrão de 25.1 .

## Tabela com a porcentagem de pofessores em cada rede
```{r}
#6
#calculando o total de professores que trabalham no Estadual
professores_estadual <- CENSOESC_2004_RO %>%
  filter(DEP=="Estadual") %>%
  summarize(Total_professores_Estadual=sum(PROFESS,na.rm=T)) %>%
  pull(Total_professores_Estadual)

#calculando o total de professores que trabalham no Federal

professores_federal <- CENSOESC_2004_RO %>%
  filter(DEP=="Federal") %>%
  summarize(Total_professores_Federal=sum(PROFESS,na.rm=T)) %>%
  pull(Total_professores_Federal)

#professores municipal

professores_municipal <- CENSOESC_2004_RO %>%
  filter(DEP=="Municipal") %>%
  summarize(Total_professores_Municipal=sum(PROFESS,na.rm=T)) %>%
  pull(Total_professores_Municipal)

#professores particular

professores_particular <- CENSOESC_2004_RO %>%
  filter(DEP=="Particular") %>%
  summarize(Total_professores_Particular=sum(PROFESS,na.rm=T)) %>%
  pull(Total_professores_Particular)

#fazendo uma tabela incluindo a porcentagem de professores em cada rede (nela também estão contidos o número total por tipo de rede)

CENSOESC_2004_RO %>%
  group_by(DEP) %>%
  summarize(total_professores=sum(PROFESS,na.rm=T)) %>% 
  mutate(Pct_professores_rede=100*(total_professores/sum(total_professores, na.rm=T))) %>% 
  kable(caption="Porcentagem de professores por Rede",
        col.names=c("Rede","Total de Professores","Porcentagem de Professores"),
        digits = 1)
```

#### Na rede Estadual trabalham `r professores_estadual` professores, na rede Federal trabalham `r professores_federal` professores, na rede Municipal trabalham `r professores_municipal` e na rede Particular trabalham `r professores_particular` professores. 
#### A porcentagem de professores em cada rede está disponível na tabela acima. 


## Tabela com a porcentagem de escolas com laboratório informático
```{r}
#7
#fazendo tabela com porcentagem de escolas com laboratório informático por município
#para a realização desse código, me beneficiei do forum reservado às dúvidas, em especial ao Vinicius Dalbelo
#no entanto,fiz umas edições próprias, uma vez que adicionei "na.rm=T" com a finalidade de excluir os NA da observação no momento de calcular a porcentagem e  adicionei também "caption" e o nome das colunas.

CENSOESC_2004_RO %>%
  group_by(MUNIC) %>%
  summarize(Pct_escola_lab_info=sum(LAB_INFO, na.rm=T)/n()*100) %>%
  kable(caption="Porcentagem de Escolas com laboratórios de informática por município",
        col.names = c("Município","Porcentagem de Laboratórios de Informática"),
        digits = 1)
```

## Município com a maior porcentagem de escolas com laboratório de informática
```{r}
#encontrando o nome do município com a maior porcentagem de escolas com laboratório informática

CENSOESC_2004_RO %>%
  group_by(MUNIC) %>%
  summarize(Pct_escola_lab_info=sum(LAB_INFO, na.rm=T)/n()*100) %>%
  top_n(1) %>%
  kable(col.names = c("Município","Porcentagem de Laboratórios de Informática"),
        digits = 1)
```

#### O município com a maior porcentagem de escolas com laboratório informático é Boa Vista, com 21.6%

```{r}
#8
#A
#virando o banco de dados do formato largo para o formato longo (usando pivot_longer) para que VDG1CA, VDG1C1,VDG1C3 e VDG1C4 se tornem uma variável que descreve o nível de ensino do professor e outra variável que descreve o número de professores 
CENSOESC_LONGO <- CENSOESC_2004_RO %>%
  pivot_longer(cols=c(VDG1CA,VDG1C1,VDG1C3,VDG1C4),
               names_to="NIVEL_PROFESSOR",
               values_to="NUMERO_PROFESSORES")
```

```{r}
#8
#B
#recodificando os valores de VDG1CA, VDG1C1,VDG1C3 e VDG1C4 para Creche,Pré-Escola,Fundamental e Médio respectivamente (no banco longo)
CENSOESC_LONGO <- CENSOESC_LONGO %>%
  mutate(NIVEL_PROFESSOR = case_when(NIVEL_PROFESSOR == "VDG1CA" ~ "Creche",
                                     NIVEL_PROFESSOR=="VDG1C1"~"Pre-Escola",
                                     NIVEL_PROFESSOR=="VDG1C3"~"Fundamental",
                                     NIVEL_PROFESSOR=="VDG1C4"~"Medio"))
```

## Número de professores resumido por nível de ensino em Roraima
```{r}
#8
#C
#resumindo o número de professores por nível de ensino no estado 

CENSOESC_LONGO %>%
  group_by(NIVEL_PROFESSOR) %>%
  summarize(professores_nivel=sum(NUMERO_PROFESSORES,na.rm=T)) %>%
  kable(col.names=c("Nível","Número de Professores"))
```

## Tabela com a média de professores por escola em cada nível de ensino por município
```{r}
#9
#A
#calculando o total do numero de professores e a media por escola em cada nivel de ensino em cada municipio
#foi usado o datatable pelo excessivo número de observações 
CENSOESC_LONGO %>%
  group_by(CODIGO_ESCOLA, NIVEL_PROFESSOR, MUNIC,NUMERO_PROFESSORES) %>%
  tally() %>%
  distinct(NIVEL_PROFESSOR,MUNIC, NUMERO_PROFESSORES) %>%
  summarize(total_prof=sum(NUMERO_PROFESSORES,na.rm=T)) %>%
  group_by(CODIGO_ESCOLA) %>%
  mutate(mean_prof=mean(total_prof)) %>%
  datatable(caption = "Média de professores por escola em cada nível de ensino por município",
        colnames = c("Código Escola","Nível","Município","Total Professores",
                      "Média de Professores"))%>%
  formatRound("mean_prof",1)
```

## Tabela com a orcentagem dos professores em cada nível de ensino por município
```{r}
#9
#B
#calculando a procentagem de professores em cada nivel de ensino por municipio em uma tabela
#neste código reconheço mais uma vez a ajuda do forum, neste caso do Henrique Kozlowski 

CENSOESC_LONGO %>%
  group_by(MUNIC, NIVEL_PROFESSOR) %>%
  tally(NUMERO_PROFESSORES) %>%
  mutate(pct_professores=100*(n/sum(n))) %>%
  datatable(caption="Tabela com Porcentagem dos Professores em cada Nível de Ensino por Município",
        colnames=c("Município","Nível","Numero de Professores","Porcentagem de Professores")) %>%
  formatRound("pct_professores",1)
```

## Município com o maior porcentagem de professores alocado no nível Fundamental
```{r}
#encontrando o município com a maior porcentagem dos seus professores no Ensino Fundamental
CENSOESC_LONGO %>%
  group_by(MUNIC, NIVEL_PROFESSOR) %>%
  tally(NUMERO_PROFESSORES) %>%
  mutate(pct_professores=100*(n/sum(n))) %>%
  ungroup() %>%
  filter(NIVEL_PROFESSOR=="Fundamental") %>%
  top_n(1) %>%
  kable(digits = 1,
        col.names = c("Município","Nível","Número de Professores",
                      "Porcentagem de Professores"))
```

#### O município com a maior porcentagem de professores alocados no nível Fundamental é Amajari com 76.7% 

## Tabela com a porcentagem dos professores em cada município por nível de ensino
```{r}
#9
#C
#calculando a porcentagem dos professores em cada município, por nível de ensino, em uma tabela 
#o raciocínio é parecido com a letra B, embora eu tenha agrupado pelo Nível de Ensino primeiro uma vez que o exercício pede por Nível de Ensino 

CENSOESC_LONGO %>%
  group_by(NIVEL_PROFESSOR,MUNIC) %>%
  tally(NUMERO_PROFESSORES) %>%
  mutate(pct_professores=100*(n/sum(n)))%>%
   datatable(caption="Tabela com Porcentagem dos Professores em cada Município por Nível de Ensino",
        colnames=c("Nível","Município","Numero de Professores","Porcentagem de Professores")) %>%
  formatRound("pct_professores",1)
```

## Município com a maior porcentagem de todos os professores do Ensino Fundamental de Roraima
```{r}
#encontrando o município com maior porcentagem de todos os professores de Ensino Fundamental 

CENSOESC_LONGO %>%
  group_by(NIVEL_PROFESSOR, MUNIC) %>%
  tally(NUMERO_PROFESSORES) %>%
  mutate(pct_professores=100*(n/sum(n))) %>%
  filter(NIVEL_PROFESSOR == "Fundamental") %>%
  top_n(1) %>%
  kable(digits=1 , col.names = c("Nível","Município","Número de Professores","Porcentagem de Professores"))
```

#### O município com a maior porcentagem de todos os Professores de Ensino Fundamental no Estado de Roraima é Boa Vista, com 50.5% 

## Amostra aleatória de duas Escolas Estaduais em cada município
```{r}
#10
#gerando uma amostra aleatoria no banco largo de duas escolas estaduais em cada município
#foi adicionado o set.seed para fins de reprodutibilidade

set.seed(05508)
CENSOESC_2004_RO %>%
  filter(DEP=="Estadual") %>%
  dplyr::select(CODIGO_ESCOLA, MUNIC,DEP, PROFESS) %>%
  sample_n(2) %>%
  kable(caption = "Tabela aleatória",
        col.names = c("Codigo Escola","Municipio","Rede","Professores"))
```

## Tabela com o nome dos municípios nas linhas e a rede nas colunas, nas celulas estão os números das escolas de cada rede em cada município
```{r}
#11
#CRIANDO TABELA COM NOME DOS MUNICIPIOS NAS LINHAS E A REDE NAS COLUNAS , NAS CELULAS COLOCA-SE O NUMERO DE ESCOLAS DE CADA REDE EM CADA MUNICIPIO

#Passo 1
#calcular o numero de escolas por municipio e rede

#Passo 2
#Transformar as variaveis do municipio e rede em fatores


#Passo 3
#usar complete() para criar uma tabela completa com todas as combinações de municipio e rede possiveis mesmo que nao se tenha uma rede especifica em um municipio especifico. Preenche-se os valores de NA com 0 

#Passo 4
#usar uma função pivot para virar o tibble e geraro o tamanho da tabela desejada (municipio nas linhas e redes nas colunas).No caso pivot_wider, para colocar as Redes nas colunas.

CENSOESC_2004_RO %>%
  group_by(MUNIC, DEP, CODIGO_ESCOLA) %>%
  tally() %>%
  summarize(total_escola=sum(n, na.rm=T)) %>%
  mutate(MUNIC=factor(MUNIC, levels = c("ALTO ALEGRE","MUCAJAI","BOA VISTA",
                                        "AMAJARI","UIRAMUTA","PACARAIMA",
                                        "BONFIM","CANTA","NORMANDIA","CARACARAI",
                                        "IRACEMA","SAO JOAO DA BALIZA",
                                        "CAROEBE","SAO LUIZ","RORAINOPOLIS")),
          DEP=factor(DEP, levels = c("Estadual","Municipal","Federal",
                                     "Particular"))) %>% 
  complete(DEP, fill=list(total_escola=0)) %>%
  pivot_wider(id_cols = c(MUNIC),
              names_from = DEP,
              values_from = total_escola) %>%
  kable(caption = "Tabela com nome dos Municípios nas Linhas e a Rede nas Colunas",
        col.names = c("Município","Estadual","Municipal","Federal","Particular"))
```