---
title: "Desafio_3_Viola"
author: "André Viola"
date: "5/21/2021"
output: html_document
---

```{r, echo=FALSE}
#limpando o documento html final
knitr::opts_chunk$set(echo=FALSE,error=FALSE,warning=FALSE,message=FALSE)

```

```{r}
library(tidyverse)
library(ggplot2)
library(ggthemes)
```

```{r}
#2
#abrindo os dados
banco_resultados_RR <- read_delim("resultados_2016_RR.csv",
                             delim=";",
                             col_types="cccdcccd")

banco_candidatos_RR <- read_delim("candidatos_2016_RR.csv",
                                  delim=";")
#transformando SQ_CANDIDATO e SQ_COLIGACAO em character com a finalidade de aparecer o seu valor
banco_candidatos_RR <-banco_candidatos_RR %>%
  mutate(SQ_CANDIDATO = as.character(SQ_CANDIDATO))
banco_candidatos_RR <-banco_candidatos_RR %>%
  mutate(SQ_COLIGACAO = as.character(SQ_COLIGACAO))

```

#3a
### A unidade de análise do banco de candidatos são, como enunciado pelo titulo, os candidatos da eleição para vereador em Roraima em 2016. Cada observação/linha contem informações sobre os mesmos. As variáveis que identificam cada linha exclusivamente são a SQ_CANDIDATO, NR_CANDIDATO, NM_CANDIDATO, NM_URNA_CANDIDATO,NM_SOCIAL_CANDIDATO, NR_CPF_CANDIDATO,NM_EMAIL e NR_TITULO_ELEITORAL_CANDIDATO.
#3b
### A unidade de análise do banco de resultados são, como enunciado pelo título, os resultados das eleições para vereador em Roraima em 2016. Cada observação/linha contem informações sobre os resultados eleitorais por candidato. As variáveis que identificam cada linha exclusivamente são a SQ_CANDIDATO e NM_CANDIDATO.
#3c
#SQ_CANDIDATO uma vez que se dá preferência por indicadores com sequências numéricas ao invés de caractéres (como no caso de NM_CANDIDATO)

```{r}
#3d
#usado anti_join para identificar se ha resultados faltando no banco de dados de resultados que nao aparecem no banco de candidatos
banco_resultados_RR %>% anti_join(banco_candidatos_RR, c("SQ_CANDIDATO"))
#há 0 resultados que nao aparecem no banco de dados de candidatos

#usando anti_join para identificar se há candidatos que faltam detalhes do candidato no banco de dados de candidatos que nao aparecem no banco de candidatos 
banco_candidatos_RR %>% anti_join(banco_resultados_RR, c("SQ_CANDIDATO"))

#ha 114 candidatos que não aparecem no banco de resultados 
```

#Os candidatos não aparecem no banco de dados dos resultados porque eles estavam inaptos para a candidatura.

```{r}
#3f
#selecionando apenas SQ_CANDIDATO, NM_CANDIDATO, NM_UE, SG_PARTIDO, NR_IDADE_DATA_POSSE, DS_GENERO, DS_GRAU_INSTRUCAO, DS_COR_RACA do banco de dados de candidatos
 
banco_candidatos_RR <- banco_candidatos_RR %>% select(SQ_CANDIDATO, NM_CANDIDATO, NM_UE, SG_PARTIDO, NR_IDADE_DATA_POSSE, DS_GENERO, DS_GRAU_INSTRUCAO, DS_COR_RACA)

banco_candidatos_RR
```

```{r}
#4
#juntando os bancos sem se importar com a duplicação de dados

banco_candidatos_resultados_RR_duplo <- banco_candidatos_RR %>%
  left_join(banco_resultados_RR, by=c("SQ_CANDIDATO","NM_CANDIDATO", "SG_PARTIDO"))

banco_candidatos_resultados_RR_duplo
```

```{r}
#5
#evitando a duplicação dos dados dos candidatos
#A
#somando o voto dos candidatos em diversas zonas para gerar um banco de dados resumido do nível do candidato 
#incluindo a variável DS_SIT_TOT_TURNO 

banco_resultados_resumido <-banco_resultados_RR %>%
  group_by(SQ_CANDIDATO, DS_SIT_TOT_TURNO, NM_CANDIDATO) %>%
  summarise(QT_VOTOS_NOMINAIS=sum(QT_VOTOS_NOMINAIS, na.rm=T))

banco_resultados_resumido

```

```{r}
#5B
#left_join com o banco da questão anterior

banco_candidatos_resultados_RR <- banco_resultados_resumido %>%
  left_join(banco_candidatos_RR, by=c("SQ_CANDIDATO"))

banco_candidatos_resultados_RR
```

```{r}
#6A
#no banco anterior se tem apenas candidatos para os quais temos resultados
#join com tabela com todos os candidatos
#no caso, usarei o full_join para abrigar todos os candidatos , mesmo sem resultado

banco_candidatos_resultados_RR_todos <-
  banco_candidatos_RR %>%
  full_join(banco_resultados_resumido, by=c("SQ_CANDIDATO", "NM_CANDIDATO"))

banco_candidatos_resultados_RR_todos
```

```{r}
#6B
#para os candidatos que não receberam votos no banco resultados a coluna foi preenchida com NA
#recodificando os NA em QT_VOTOS_NOMINAIS como 0
banco_candidatos_resultados_RR_todos <- banco_candidatos_resultados_RR_todos %>%
  mutate(QT_VOTOS_NOMINAIS=case_when(is.na(QT_VOTOS_NOMINAIS) ~ 0,
                                    TRUE~QT_VOTOS_NOMINAIS))

```

```{r}
#7A
#graficos da 5B
#numero de candidatos para vereador por municipio (NM_UE)
banco_candidatos_resultados_RR %>%
  group_by(NM_UE,NM_CANDIDATO.x) %>%
  ggplot() +
  geom_bar(aes(x=NM_UE)) +
  #adicionando um título e nomeando os eixos
  ggtitle("Número de candidatos a vereador por município") +
  xlab("Municípios") +
  ylab("Número de candidatos")+ 
  #usnado esse código de camada para virar o nome dos municípios na vertical
  theme(axis.text.x = element_text(angle = 90))

#ou, alternativamente...

#banco_candidatos_resultados_RR %>%
#  group_by(NM_UE, NM_CANDIDATO.x) %>%
#  tally() %>%
#  ggplot() +
#  geom_col(aes(x=NM_UE,
#             y=n)) +
#ggtitle("Número de candidatos a vereador por município") +
 # xlab("Municípios") +
 # ylab("Número de candidatos")+ 
 # theme(axis.text.x = element_text(angle = 90))
```


```{r}
#8
#numero de candidatos por gênero(DS_GENERO)

banco_candidatos_resultados_RR %>%
  ggplot() +
  geom_bar(aes(x=DS_GENERO)) +
  ggtitle("Número de candidatos por gênero") +
  xlab("Gênero") +
  ylab("Número de candidatos") +
  #aplicando um tema simples
  theme_economist()

#ou, alternativamente ...
#banco_candidatos_resultados_RR %>%
#  group_by(NM_CANDIDATO,DS_GENERO) %>%
#  tally() %>%
#  ggplot() +
#  geom_col(aes(x=DS_GENERO,
#               y=n))
```


```{r}
#9
#grafico mostrando a porcentagem de candidatos por gênero em cada municipio

banco_candidatos_resultados_RR %>%
  group_by(NM_UE,DS_GENERO) %>%
  tally() %>%
  group_by(NM_UE) %>%
  mutate(NUMERO_CANDIDATO_MUNICIPIO=sum(n,na.rm=T)) %>%
  ggplot() +
  geom_col(aes(x=NM_UE,
           y=NUMERO_CANDIDATO_MUNICIPIO,
           fill=DS_GENERO,
           position = "fill")) +
  ggtitle("Porcentagem de candidatos por gênero em cada município") +
  xlab("Município") +
  ylab("Porcentagem de Candidatos") +
  theme(axis.text.x = element_text(angle = 90),
        legend.position = "bottom")
```

```{r}
#10
#A
#gerando uma variavel binária que indica vereadores eleitos, "SIM" caso for eleito e "NÃO" caso não foi eleito
banco_candidatos_resultados_RR <- banco_candidatos_resultados_RR %>%
  mutate(RESULTADO = case_when(DS_SIT_TOT_TURNO == "ELEITO" ~ "SIM",
                            DS_SIT_TOT_TURNO == "ELEITO POR QP" ~ "SIM",
                            DS_SIT_TOT_TURNO == "ELEITO POR MÉDIA" ~ "SIM",
                            DS_SIT_TOT_TURNO == "SUPLENTE" ~ "NÃO",
                            DS_SIT_TOT_TURNO == "NÃO ELEITO" ~ "NÃO"))

```

```{r}
#B
#calculando a taxa de sucesso (% de eleito) dos candidatos por municipio e gênero

banco_candidatos_resultados_RR 
banco_candidatos_resultados_RR %>%
  group_by(NM_UE, DS_GENERO) %>%
  filter(RESULTADO=="SIM") %>%
  tally() %>%
  mutate(TAXA_DE_SUCESSO=100*(n/sum(n)))
  
#C

banco_candidatos_resultados_RR %>%
  group_by(NM_UE, DS_GENERO) %>%
  filter(RESULTADO=="SIM") %>%
  tally() %>%
  mutate(TAXA_DE_SUCESSO=100*(n/sum(n))) %>%
  filter(DS_GENERO=="FEMININO") %>%
  ggplot() +
  geom_col(aes(x=NM_UE,
           y=TAXA_DE_SUCESSO,
           fill=DS_GENERO,
           position="fill")) +
 ggtitle("Taxa de sucesso de candidatas mulheres") +
  xlab("Município") +
  ylab("Taxa de sucesso") +
  theme(axis.text.x = element_text(angle = 90),
        legend.position = "bottom")

#D
#extendendo o gráfico para mostrar a taxa de sucesso de homens e mulheres lado a lado por município.

banco_candidatos_resultados_RR %>%
  group_by(NM_UE, DS_GENERO) %>%
  filter(RESULTADO=="SIM") %>%
  tally() %>%
  mutate(TAXA_DE_SUCESSO=100*(n/sum(n))) %>%
  ggplot() +
  geom_col(aes(x=NM_UE,
           y=TAXA_DE_SUCESSO,
           fill=DS_GENERO),
           position="dodge",
           binwidth=200) +
 ggtitle("Taxa de sucesso de candidatos por gênero") +
  xlab("Município") +
  ylab("Taxa de sucesso") +
  theme(axis.text.x = element_text(angle = 90),
        legend.position = "bottom")
```

#O município onde mulheres tem uma maior taxa de sucesso do que homens é Caroebe.

```{r}
#11
#gerando um gráfico de tile que mostra o número de candidatos por município e gênero

banco_candidatos_resultados_RR %>%
  group_by(NM_UE,DS_GENERO) %>%
  tally() %>%
  ggplot() +
  geom_tile(aes(x=NM_UE,
                y=n,
                fill=DS_GENERO)) +
  theme(axis.text.x = element_text(angle = 90),
        legend.position = "bottom")
```

```{r}
#12
#A
#gráfico de histograma da idade dos candidatos (NR_IDADE_DATA_POSSE)

#Rremovendo observação estranha (999)
banco_candidatos_resultados_RR[banco_candidatos_resultados_RR$NR_IDADE_DATA_POSSE!=999,] %>%
  ggplot() +
  geom_histogram(aes(x=NR_IDADE_DATA_POSSE),
                 binwidth = 1,
                 color="black",
                 fill="blue",
                 alpha=0.2) +
  ggtitle("Idade dos candidatos") +
  xlab("Idade dos candidatos") +
  ylab("Número de candidatos")
```

```{r}
#B
#mesmo gráfico de acima porém separado por gênero
banco_candidatos_resultados_RR[banco_candidatos_resultados_RR$NR_IDADE_DATA_POSSE!=999,] %>%
  ggplot() +
  geom_histogram(aes(x=NR_IDADE_DATA_POSSE,
           fill=DS_GENERO),
           position = "dodge",
           binwidth = 1) +
    ggtitle("Idade dos candidatos por gênero") +
  xlab("Idade dos candidatos") +
  ylab("Número de candidatos")
```

```{r}
#criando gráficos de facet por gênero e raça
banco_candidatos_resultados_RR[banco_candidatos_resultados_RR$NR_IDADE_DATA_POSSE!=999,] %>%
  ggplot() +
  geom_histogram(aes(x=NR_IDADE_DATA_POSSE),
           binwidth = 1) +
  facet_grid(cols=vars(DS_GENERO),
             rows=vars(DS_COR_RACA))
```

```{r}
#13
#a
#Calcule a porcentagem de votos dos vereadores em cada município.

banco_candidatos_resultados_RR %>%
  group_by(NM_UE,
           SQ_CANDIDATO,
           NM_CANDIDATO.x,
           DS_GENERO) %>%
  mutate(votos=sum(QT_VOTOS_NOMINAIS)) %>%
  group_by(NM_UE) %>%
  mutate(pct_votos=100*(100*votos/sum(votos)))

#b 
#calcule a media de porcentagem de voto por idade

banco_candidatos_resultados_RR[banco_candidatos_resultados_RR$NR_IDADE_DATA_POSSE!=999,] %>%
  group_by(NM_UE,
           SQ_CANDIDATO,
           NM_CANDIDATO.x,
           DS_GENERO) %>%
  mutate(votos=sum(QT_VOTOS_NOMINAIS)) %>%
  group_by(NM_UE) %>%
  mutate(pct_votos=100*(100*votos/sum(votos))) %>%
  group_by(NR_IDADE_DATA_POSSE,DS_GENERO) %>%
  summarize(media_pct_votos=mean(pct_votos, na.rm=T))

#c
#grafico de linhas com a porcentagem media de votos dos candidatos(eixo y) por idade do candidato (eixo x) 

banco_candidatos_resultados_RR[banco_candidatos_resultados_RR$NR_IDADE_DATA_POSSE!=999,] %>%
   group_by(NR_IDADE_DATA_POSSE)%>%
  mutate(PCT_VOTOS_IDADE=100*(QT_VOTOS_NOMINAIS/sum(QT_VOTOS_NOMINAIS, na.rm=T)))%>%
  summarize(MEDIA_PCT=mean(PCT_VOTOS_IDADE)) %>%
  ggplot() +
  geom_line(aes(x=NR_IDADE_DATA_POSSE,
                y=MEDIA_PCT), 
            group=1)+
  ggtitle("Porcentagem média de votos dos candidatos por idade") +
  xlab("Idade") +
  ylab("Porcentagem média de votos") +
  theme(axis.text.x = element_text(size=6),
          axis.title.x = element_text(size = 12),
          axis.text.y = element_text(size=8),
          axis.title=element_text(size=12,face="bold"))

#d 
#gráfico de linhas a pct de votos dos candidatos por idade com linhas separadas por genero
banco_candidatos_resultados_RR[banco_candidatos_resultados_RR$NR_IDADE_DATA_POSSE!=999,] %>%
   group_by(NR_IDADE_DATA_POSSE)%>%
  mutate(PCT_VOTOS_IDADE=100*(QT_VOTOS_NOMINAIS/sum(QT_VOTOS_NOMINAIS, na.rm=T)))%>%
  ggplot() +
  geom_line(aes(x=NR_IDADE_DATA_POSSE,
                y=PCT_VOTOS_IDADE,
                color=DS_GENERO), 
            group=1)+
  ggtitle("Porcentagem média de votos dos candidatos por idade") +
  xlab("Idade") +
  ylab("Porcentagem média de votos")
```

```{r}
#14
#A
#calculando o voto total de cada partido em cada municipio 

banco_voto_por_partido <- banco_candidatos_resultados_RR %>%
  group_by(NM_UE,
           SG_PARTIDO,
           QT_VOTOS_NOMINAIS) %>%
  tally() %>%
  mutate(TOTAL_VOTO_PARTIDO=sum(n)) %>%
  distinct(SG_PARTIDO,
           TOTAL_VOTO_PARTIDO,
           NM_UE) %>%
  #calculando a porcentagem de voto de cada partido em cada municipio
  ungroup() %>%
  mutate(PCT_VOTO_PARTIDO_MUN=100*(100*(TOTAL_VOTO_PARTIDO/sum(TOTAL_VOTO_PARTIDO))))
  
```

```{r}
#usando o codigo para gerar uma tabela de IDH por municipio
IDH <- tibble(NM_UE=c("ALTO ALEGRE", "AMAJARI", "BOAVISTA", "BONFIM",
                      "CANTÁ", "CARACARAÍ", "CAROEBE", "IRACEMA", "MUCAJAÍ", 
                      "NORMANDIA", "PACARAIMA", "RORAINOPOLIS", 
                      "SÃO JOÃO DA BALIZA", "SÃO LUIZ", "UIRAMUTÃ"),
       IDH=c(0.542, 0.484, 0.752, 0.626, 0.619, 0.624, 0.639, 0.582, 0.665, 
             0.594, 0.650, 0.619, 0.655, 0.649, 0.453))
```

```{r}
#C
#usando anti_join para verificar se ha um identificador comum e completo para os dois bancos de resultados por partido e IDH 

banco_candidatos_resultados_RR %>%
  anti_join(IDH, by=c("NM_UE"))

#corrigindo os erros
#no caso referem-se aos nomes de "BOA VISTA"(que está como BOAVISTA no banco IDH) e "RORAINÓPOLIS" (que está como RORAINOPOLIS no banco IDH)

IDH <- tibble(NM_UE=c("ALTO ALEGRE", "AMAJARI", "BOA VISTA", "BONFIM",
                      "CANTÁ", "CARACARAÍ", "CAROEBE", "IRACEMA", "MUCAJAÍ", 
                      "NORMANDIA", "PACARAIMA", "RORAINÓPOLIS", 
                      "SÃO JOÃO DA BALIZA", "SÃO LUIZ", "UIRAMUTÃ"),
       IDH=c(0.542, 0.484, 0.752, 0.626, 0.619, 0.624, 0.639, 0.582, 0.665, 
             0.594, 0.650, 0.619, 0.655, 0.649, 0.453))

```

```{r}
#left join juntando com o banco da questão A

banco_voto_por_partido_idh <- banco_voto_por_partido %>%
  left_join(IDH, by=c("NM_UE"))

```

```{r}
#grafico de pontos do IDH  do municipio no eixo X por porcentagem de votos do partido PMDB no eixo Y 

banco_voto_por_partido_idh %>%
  filter(SG_PARTIDO == "PMDB") %>%
  ggplot() +
  geom_point(aes(x=IDH,
                 y=PCT_VOTO_PARTIDO_MUN)) +
  ggtitle("Porcentagem de votos no PMDB por IDH de município") +
  xlab("IDH")+
  ylab("Porcentagem de voto no PMDB")

#gráfico da questão anterior ajustando o tamanho dos pontos para a quantidade de votos que o PMDB recebeu

banco_voto_por_partido_idh %>%
  filter(SG_PARTIDO == "PMDB") %>%
  ggplot() +
  geom_point(aes(x=IDH,
                 y=PCT_VOTO_PARTIDO_MUN,
                 size=TOTAL_VOTO_PARTIDO)) +
  ggtitle("Porcentagem de votos no PMDB por IDH de município") +
  xlab("IDH")+
  ylab("Porcentagem de voto no PMDB")


#grafico da questão anterior, porém ajustando a cor dos pontos ao invés do tamanho 

banco_voto_por_partido_idh %>%
  filter(SG_PARTIDO == "PMDB") %>%
  ggplot() +
  geom_point(aes(x=IDH,
                 y=PCT_VOTO_PARTIDO_MUN,
                 colour=TOTAL_VOTO_PARTIDO)) +
  scale_color_gradient(low = "#f7fcfd",
                       high = "#238b45") +
  ggtitle("Porcentagem de votos no PMDB por IDH de município") +
  xlab("IDH")+
  ylab("Porcentagem de voto no PMDB")
```



