---
title: "Challenge_1_Viola"
author: "André Viola"
date: "3/6/2021"
output:
  html_document:
    df_print: paged 
---
```{r, echo=FALSE}
#preventing the print of undesirable information (code, errors etc...)

knitr::opts_chunk$set(echo=FALSE, error=FALSE, warning=FALSE, message=FALSE)

```

```{r}
#installing and opening libraries
library("readr")
library("tidyverse")
library("dplyr")
```

***Q2 Abre o arquivo para São Paulo (votacao_candidato_munzona_2012_SP.txt) em R com os nomes de colunas e o encoding corretos de acordo com a seção relevante de leaime.pdf.***
```{r}

#opening the dataset using the names in "leiame.pdf" 
votacao_candidatoSP_2012 <- read_delim("votacao_candidato_munzona_2012_SP.txt", delim=";",locale=locale(encoding="latin1"), col_names=c("DATA_GERACAO","HORA_GERACAO","ANO_ELEICAO","NUM_TURNO","DESCRICAO_ELEICAO","SIGLA_UF","SIGLA_UE","CODIGO_MUNICIPIO","NOME_MUNICIPIO","NUMERO_ZONA","CODIGO_CARGO","NUMERO_CAND","SQ_CANDIDATO","NOME_CANDIDATO","NOME_URNA_CANDIDATO","DESCRICAO_CARGO","COD_SIT_CAND_SUPERIOR","DESC_SIT_CAND_SUPERIOR","CODIGO_SIT_CANDIDATO","DESC_SIT_CANDIDATO","CODIGO_SIT_CAND_TOT","DESC_SIT_CAND_TOT","NUMERO_PARTIDO","SIGLA_PARTIDO","NOME_PARTIDO", "SEQUENCIAL_LEGENDA","NOME_COLIGACAO","COMPOSICAO_LEGENDA","TOTAL_VOTOS"))

votacao_candidatoSP_2012
```

***Q3 Lendo o leaime.pdf e observando as variáveis no banco de dados, o que representa uma observação (uma linha)? Ou seja, qual a unidade de análise aqui?***

A únidade de análise do banco de dados é a quantidade de votos que cada candidato recebeu por município e zona no estado de São Paulo no ano de 2012.

***Q4 Leia até o final as instruções e identifique quais variáveis serão necessárias para o resto do exercício. Tire do seu banco de dados as variáveis desnecesárias.***

```{r}
#cleaning the dataset 

votacao_candidatoSP_2012 <- votacao_candidatoSP_2012 %>%  select(-DATA_GERACAO,-HORA_GERACAO,-SQ_CANDIDATO,-DESCRICAO_CARGO,-COD_SIT_CAND_SUPERIOR,-DESC_SIT_CAND_SUPERIOR,-SEQUENCIAL_LEGENDA)

votacao_candidatoSP_2012
```

***Q5 Selecione apenas as linhas que contém resultados eleitorais para o primeiro turno da eleição do prefeito(a).***

```{r}
votacao_candidatoSP_primeiroturno <- votacao_candidatoSP_2012 %>% filter(NUM_TURNO == 1)

votacao_candidatoSP_primeiroturno
```

***Note que candidatos podem aparecer mais de uma vez na tabela em Q5 (porque existem múltiplas zonas em cada município). Usando identificadores únicos, identifique os candidatos distintos para o primeiro turno do prefeito. Explique no seu relatório quantos candidatos concorrem para prefeito no primeiro turno em 2012.***

```{r}
num_cand_primeiroturno <- votacao_candidatoSP_primeiroturno %>% distinct(NUMERO_CAND) %>% arrange(NUMERO_CAND)

num_cand_primeiroturno

```
O número de candidatos que concorrem para prefeito no primeiro turno em 2012 é 9433 uma vez que depois de ter limpado o banco dada as condições
ficaram apenas 9433 linhas.

***No banco de dados de prefeitos no primeiro turno gerado na questão anterior, renomeie a variável com nome pouco claro DESC_SIT_CAND_TOT para RESTULADO***

```{r}
votacao_candidatoSP_primeiroturno <- votacao_candidatoSP_primeiroturno %>% rename(RESULTADO=DESC_SIT_CAND_TOT)

votacao_candidatoSP_primeiroturno
```

***No banco de dados de prefeitos no primeiro turno gerado na questão anterior, filtrar os dados para os candidatos que se candidataram com Nome de Urna ígual ao seu Nome completo, e identifique os candidatos únicos de novo. No seu relatório, explique qual percentagem de todos os candidatos para prefeito no primeiro turno isso representa.***

```{r}
votacao_candidatoSP_primeiroturno %>% filter(NOME_URNA_CANDIDATO == NOME_CANDIDATO) %>% 
  distinct(NOME_URNA_CANDIDATO)
```
Se tem um total de 3100 candidatos para prefeito no primeiro turno

***Quantos dos candidatos identificados em Q8 foram eleitos no primeiro turno?***
```{r}
votacao_candidatoSP_primeiroturno %>% filter(NOME_URNA_CANDIDATO == NOME_CANDIDATO & RESULTADO == "ELEITO POR MÉDIA")

#165 eleito por média 

votacao_candidatoSP_primeiroturno %>% filter(NOME_URNA_CANDIDATO == NOME_CANDIDATO & RESULTADO == "ELEITO POR QP")

#676 eleito por quociente de partido

votacao_candidatoSP_primeiroturno %>% filter(NOME_URNA_CANDIDATO == NOME_CANDIDATO & RESULTADO == "ELEITO")

#46 eleitos 
 total_eleitos <- 46+676+165
 
 total_eleitos
#total 

```
Os candidatos identificados em Q8 eleitos no primeiro turno foram `total_eleitos` 

***Voltando para os dados de todos os candidatos no primeiro turno, vamos focar a nossa análise no município de São Paulo (código do TSE 71072). Ordene os dados por número de votos e identifique qual candidato recebeu o maior número de votos em qualquer zona da cidade.***

```{r}
votacao_candidatoSP_primeiroturno %>% filter(NOME_MUNICIPIO == "SÃO PAULO") %>% arrange(TOTAL_VOTOS) 
```

***Usando a sua própria classificação, crie uma nova variável que descreve a ideologia de cada partido no banco de dados do município de São Paulo nas três categorias ‘Esquerda’, ‘Direita’ e ‘Outro’.***

```{r}
votacao_candidatoSP_2012 <- votacao_candidatoSP_2012 %>% mutate(IDEOLOGIA = case_when(SIGLA_PARTIDO=="PT"~ "Esquerda",
                                                                  SIGLA_PARTIDO=="PMDB"~ "Direita",
                                                                  SIGLA_PARTIDO=="PV" ~ "Outro"))

votacao_candidatoSP_2012
```

***Criei uma variável que indica se o candidato no município de São Paulo recebeu mais de 10.000 votos na zona.***

```{r}
votacao_candidatoSP_2012 <- votacao_candidatoSP_2012 %>% mutate(MAIS_DE_10K = case_when(TOTAL_VOTOS > 10000 ~ "SIM",
                                                                                        TOTAL_VOTOS < 10000 ~ "NÃO"))

votacao_candidatoSP_2012
```

***Voltando para os dados orginais, filtrar para os dados dos vereadores. Agora, imagine que não temos os dados do partido de cada candidato e queremos recuperar do NUMERO_CAND, em que os primeiros dois digitos sempre refletem o número do partido do candidato. Divida a coluna NUMERO_CAND em duas para criar uma coluna de NUM_PARTIDO e outra de NUM_CAND_RESTANTE.***

```{r}
votacao_candidatoSP_2012 <- votacao_candidatoSP_2012 %>% separate(NUMERO_CAND, c("NUM_PARTIDO","NUM_CAND_RESTANTE"), sep = 2)

votacao_candidatoSP_2012
```

***Agora, unifique as colunas NUM_PARTIDO e NUM_CAND_RESTANTE criado em Q9. O resultado deve ser ígual à coluna original NUMERO_CAND.***

```{r}
votacao_candidatoSP_2012 <- votacao_candidatoSP_2012 %>% unite("NUMERO_CAND", "NUM_PARTIDO","NUM_CAND_RESTANTE", sep = "")

votacao_candidatoSP_2012
```

