---
title: "Exercicio3_Aula2"
author: "André Viola"
date: "4/13/2021"
output:
   html_document:
     df_print: paged
---

```{r, echo=FALSE}

knitr::opts_chunk$set(echo=FALSE,error=FALSE,warning=FALSE,message=FALSE)

```
***Use o arquivo leiame.pdf que fica no zip com o arquivo do TSE para identificar o encoding dos dados, e os nomes das variáveis. Incorpore esta informação na abertura do arquivo.***
```{r}
votacao_partido_munzona_BA2006 <- read_delim("votacao_partido_munzona_2006_BA.txt",
                                           col_names=c("DATA_GERACAO","HORA_GERACAO","ANO_ELEICAO","NUM_TURNO","DESCRICAO_ELEICAO","SIGLA_UF","SIGLA_UE","CODIGO_MUNICIPIO","NOME_MUNICIPIO","NUMERO_ZONA","CODIGO_CARGO","DESCRICAO_CARGO","TIPO_LEGENDA","NOME_COLIGACAO","COMPOSICAO_LEGENDA","SIGLA_PARTIDO","NUMERO_PARTIDO","NOME_PARTIDO","QTDE_VOTOS_NOMINAIS","QTDE_VOTOS_LEGENDA","SEQUENCIAL_COLIGACAO"),
                                           delim=";",
                                           local=locale(encoding="latin1"),
                                           )
```
***Crie uma tabela bonita em R Markdown dos dados do TSE, e verifique que o número de colunas e observações fazem sentido.***

```{r}
votacao_partido_munzona_BA2006
```
***Tente manipular a base utilizando as funções que aprendemos no tutorial de hoje para selecionar colunas e observações específicas.***
```{r}
#renomeando NUM_TURNO para NUMERO_TURNO

votacao_partido_munzona_BA2006 <- votacao_partido_munzona_BA2006 %>% rename(NUMERO_TURNO=NUM_TURNO)

#filtrando dados para Alagoinhas , cargo deputado estaudal, sigla partido e voto legenda

votacao_partido_munzona_Alagoinhas2006 <- votacao_partido_munzona_BA2006 %>%
  filter(NOME_MUNICIPIO == "ALAGOINHAS" &
           DESCRICAO_CARGO == "DEPUTADO ESTADUAL") %>%
  select(NOME_MUNICIPIO,DESCRICAO_CARGO,SIGLA_PARTIDO,QTDE_VOTOS_LEGENDA)


```


