---
title: "Exercise_3_Viola"
author: "André Viola"
date: "2/19/2021"
output: 
  html_document:
    df_print: paged
  
---

```{r, echo=FALSE}

knitr::opts_chunk$set(echo=FALSE, error=FALSE, warning=FALSE, message=FALSE)

```

```{r}
library("readr")
library("tidyverse")
library("dplyr")
```



**Use uma função apropriada para abrir o arquivo em R.**
```{r}
data <- read_delim("votacao_partido_munzona_2008_BA.txt", delim = ";", locale = locale(encoding = "latin1"))
```

**Use o arquivo leiame.pdf que fica no zip com o arquivo do TSE para identificar o encoding dos dados, e os nomes das variáveis. Incorporar esta informação na abertura do arquivo.**
```{r}

data <- read_delim("votacao_partido_munzona_2008_BA.txt", delim=";",locale=locale(encoding="latin1"), col_names=c("DATA_GERACAO","HORA_GERACAO","ANO_ELEICAO","NUM_TURNO","DESCRICAO_ELEICAO","SIGLA_UF","SIGLA_UE","CODIGO_MUNICIPIO","NOME_MUNICIPIO","NUMERO_ZONA","CODIGO_CARGO","DESCRICAO_CARGO","TIPO_LEGENDA","NOME_COLIGACAO","COMPOSICAO_LEGENDA","SIGLA_PARTIDO","NUMERO_PARTIDO","NOME_PARTIDO","QTDE_VOTOS_NOMINAIS","QTDE_VOTOS_LEGENDA","SEQUENCIAL_COLIGACAO"))

```

***Crie uma tabela bonita em R Markdown, e verifique que o número de colunas e observações fazem sentido.***

```{r}
data
```

***Tente manipular a base utilizando as funções que aprendemos no tutorial de hoje.***

#No primeiro caso eu filtrei os dados referentes ao município de Salvador que tivessem uma quantidade de votos superiores a 1000
```{r}
#filtrering only the data regarding Salvador and the voting count over 1000

salvador_over_onethousand <- data %>% filter(NOME_MUNICIPIO=="SALVADOR" & QTDE_VOTOS_NOMINAIS > 1000)

salvador_over_onethousand

```

#No segundo caso eu filtrei os votos recebidos pelo PT no municipio de Alagoinhas 
```{r}
#Vote count received by the Worker's Party (PT) in the municipality of Alagoinhas

alagoinhas_data_pt <- data %>% filter(NOME_MUNICIPIO=="ALAGOINHAS" & SIGLA_PARTIDO=="PT" & NOME_PARTIDO=="PARTIDO DOS TRABALHADORES" & NUMERO_PARTIDO=="13")

alagoinhas_data_pt
```

