---
title: "Exercise_4_Viola"
author: "André Viola"
date: "2/25/2021"
output:
   html_document: 
      df_print: paged
---

```{r, echo=FALSE}

knitr::opts_chunk$set(echo=FALSE, error=FALSE, warning=FALSE, message=FALSE)

```

```{r}
library("readr")
library("tidyverse")
library("dplyr")
library("nycflights13")
```

***Crie uma data completa numa variável única, com o formato “day-month-year”.***

```{r}
flights %>% unite("Date", day, month, year, sep = "-")
```

***Divide a variável time_hour em duas; uma variável de time e a outra variável de hour.***

```{r}
flights %>% separate(time_hour, c("time", "hour"), sep = " ")
```

***Recodifique a variável dep_delay para uma variável binária, que seja 1 quando tem atraso, e 0 quando não tem atraso (valores negativos significam decolagens antes do horário previsto).***

```{r}
flights %>% mutate(dep_delay=case_when(dep_delay> 0~1,
                                       dep_delay <= 0~0))
```

***A companhia aérea US Airways (código ‘US’) se fundiu com American Airlines (código ‘AA’) em 2015. Recodifique voos de US Airways como voos de American Airlines.***

```{r}
flights <- flights %>% mutate(carrier=case_when(carrier=="US"~"AA",
                                    TRUE~carrier))

flights
```


