---
title: "Exercise_2_Viola"
author: "André Viola"
date: "2/18/2021"
output: 
  html_document:
    df_print: paged
---

```{r, warning=FALSE, echo=FALSE, include=FALSE}
library("tidyverse")
library("dplyr")
library("nycflights13")
```

**Gere uma tabela apropriada para cada critério:**
**1.Os voos de United (carrier UA) que decolaram no dia 25 de janeiro.**
```{r, echo=FALSE}
flights %>% filter(carrier == "UA" & month == 1 & day == 25)
```

**Os voos de JetBlue (carrier B6) que decolaram com mais de 300 minutos de atraso de Newark (origin EWR).**
```{r, echo=FALSE}
flights %>% filter(carrier == "B6" & dep_delay > 300 & origin == "EWR")
```

**Calcule a velocidade dos voos que decolaram de LaGuardia (origin LGA) no dia 7 de setembro antes das 6h. Lembre-se que velocidade é distância dividido por tempo. (Qual é a unidade desta velocidade?)**

```{r, echo=FALSE}
flights %>% filter(origin == "LGA" & month == 9 & day == 7 &
                     dep_time < 600) %>% mutate(speed = distance/air_time)
```

**Uma tabela com apenas o atraso na chegada de todos os voos atrasados por pelo menos 60 minutos que partiram do aeroporto Newark e chegaram em Buffalo (BUF) no dia seis de qualquer mes.**
```{r, echo=FALSE}
flights %>% filter(dest == "BUF" & origin == "EWR" & arr_delay >= 60 &
                     day == 6) %>% select(arr_delay)
```

**Uma tabela dos números dos aviões (tailnum), destino, distância e a velocidade em milhas por hora para voos que voaram em maio pelo menos 1000 milhas ou com velocidade acima de 500 milhas por hora.**

```{r, echo=FALSE}
flights %>% mutate(velocidade = distance/(air_time/60)) %>% 
  filter((distance > 1000 | velocidade >500) & month == 5) %>%
  select(tailnum, dest, distance, velocidade)
```

