---
title: "Exercicio1_Aula2"
author: "André Viola"
date: "4/12/2021"
output: 
  html_document:
    df_print: paged
---


```{r, echo=FALSE}

knitr::opts_chunk$set(echo=FALSE,error=FALSE,warning=FALSE,message=FALSE)

```
**os voos da united(carrier UA) que decolaram no dia 25 de janeiro**
```{r}
library(tidyverse)
library(nycflights13)

flights
flights %>% filter(carrier == "UA" & 
                     month == 1 &
                     day == 25)
```

**Os voos de JetBlue (carrier B6) que decolaram com mais de 300 minutos de atraso de Newark (origin EWR).**
```{r}
flights %>% filter(carrier == "B6" &
                     departure_delay > 300 &
                     origin == "ewr")
```

**Calcule a velocidade dos voos que decolaram de LaGuardia (origin LGA) no dia 7 de setembro antes das 6h. Lembre-se que velocidade é a distância dividida por tempo. (Qual é a unidade desta velocidade?)**

```{r}
flights %>% filter(origin == "lga" &
                     day == 7 &
                     month == 9 &
                     departure_time < 600) %>%
  mutate(speed=distance/air_time)
```
***Uma tabela com apenas o atraso na chegada de todos os voos atrasados por pelo menos 60 minutos que partiram do aeroporto Newark e chegaram em Buffalo (BUF) no dia seis de todos os meses.***

```{r}
flights %>% filter(destination == "BUF" & 
                     origin == "ewr" & 
                     arrival_delay >= 60 &
                     day == 6) %>% 
  select(arrival_delay)

```

***Uma tabela dos números dos aviões (tailnum), destino, distância e a velocidade em milhas por hora para voos que voaram em maio pelo menos 1000 milhas ou com velocidade acima de 500 milhas por hora.***

```{r}
flights %>% mutate(velocidade = distance/(air_time/60)) %>% 
  filter((distance > 1000 | velocidade >500) & month == 5) %>%
  select(tailnum, destination, distance, velocidade)
```

