---
title: "Exercise1_Viola"
author: "André Viola"
date: "2/14/2021"
output: word_document
---

**1.Comece um novo script de Rmarkdown e accesse o banco de dados gapminder no pacote dslabs. Estes dados descrevem as estatísticas resumidas para países do mundo desde 1960.**

```{r, echo=FALSE, warning=FALSE}
library("dslabs")
observations <- nrow(gapminder)
variables <- ncol(gapminder)
```

**2.Produza um mini-relatório com algumas frases curtas em HTML que descreva o banco de dados gapminder:**

  **a-Número de observações:** O número de observações é `r observations`
 
  **b-Número e nomes das variáveis:** O número de variáveis é `r variables` e os nomes são country, year, infant_mortality, life_expectancy, fertility, population, gdp, continent, region
 
  **c-O tipo de cada variável:** No banco se tem 3 Factor, 1 integer and 6 Double

  **d-O que representa cada observação no banco de dados?** Países, Ano, Mortalidade Infantil, Expectativa de vida ao nascer, Fertilidade, População, PIB, Continente e Região.
  
**3.Verifique que as respostas 2(a) e 2(b) são calculadas automaticamente no relatório usando funções do R e in-line code para inserir as respostas numa frase**

**4.Calcule o valor do número de observações multiplicado pelo número de colunas**

```{r, echo=FALSE}
nrow(gapminder)*ncol(gapminder)
```

**5. Inclua uma tabela do banco de dados gapminder no relatório.**
```{r, echo=FALSE, warning=FALSE, include=FALSE}
#install.packages("tidyverse")
library("tidyverse")
tabela_gapminder <- tibble(Country=c("Brazil","Japan","Lebanon","Australia"),
                           Region=c("South America","Eastern Asia", "Middle East","Oceania"))
```
```{r}
tabela_gapminder
```