---
title: "Exercise_5_Viola"
author: "André Viola"
date: "2/25/2021"
output: 
  html_document:
    df_print: paged
---

```{r, echo=FALSE}

knitr::opts_chunk$set(echo=FALSE, error=FALSE, warning=FALSE, message=FALSE)

```
```{r}
library("readr")
library("tidyverse")
library("dplyr")
library("nycflights13")
```

***Ordene o banco de dados de menor a maior duração (air_time), incluindo apenas os voos com destino de Anchorage (ANC).***
```{r}
flights %>% filter(dest == "ANC") %>%
  arrange(air_time)
```

***Identifique o voo mais atrasado (dep_delay) entre LaGuardia (LGA) e Atlanta (ATL). Quão atrasado foi o voo?***

```{r}
flights %>% filter(origin == "LGA"& dest == "ATL") %>%
  top_n(1,dep_delay)

delay <- (2257-759)/60
delay
```

O voô atrasou-se `r delay` horas

***Calcule a velocidade de cada voo, e selecione os três voos mais rápidos. Eles voaram de qual aeroporto para qual destino?***

```{r}
flights %>% mutate(speed=distance/air_time)%>%
  top_n(3,speed) %>%
  select(speed,origin,dest)
```

Os 3 voôs mais rapidos sairam respectivamente de Newmar(EWR), LaGuardia(LGA) e Newmark(EWR) e foram, respectivamente, com destino a Greensville(GSP),Atlanta(ATL)e Minneapolis (MSP)

***Para os voos com destino de Anchorage (ANC), verifique que eles são ordenados cronologicamente (por year, month, day, e dep_time) e gera uma nova variável com a duração (air_time) do voo anterior. Agora, compare a duração de cada voo com a duração do voo anterior.***

```{r}
flights %>% filter(dest == "ANC") %>% 
  arrange(year,month,day,dep_time) %>% 
  mutate(former_air_time = lag(air_time),former_air_time_dif=air_time - former_air_time)
```

